【裁判字號】    95,訴,2331
【裁判日期】    950831
【裁判案由】    偽造文書等
【裁判全文】
臺灣高雄地方法院刑事判決              95年度訴字第2331號
公  訴  人  臺灣高雄地方法院檢察署檢察官
被      告  乙○○
上列被告因偽造文書等案件，經檢察官提起公訴（95年度偵緝字
第1636號），本院改依簡式審判程序判決如下：
    主  文
乙○○犯行使偽造私文書罪，處有期徒刑月。如易科罰金，以
銀元佰元（即新台幣玖佰元）折算壹日。偽造之紅磨坊汽車旅
館簽帳單貳紙、冠京洋行有限公司簽帳單壹紙上偽造之「甲○○
」署押共計枚，均沒收。
    事  實
一、乙○○於民國95年1 月18日、19日間之某時，駕駛車牌號碼
    Y9-216號營業小客車，見甲○○所有之國泰世華銀行信用卡
    （卡號0000000000000000號）1 張置於車內，竟意圖為自己
    不法所有，徒手而竊取上開信用卡後，基於行使偽造私文書
    及詐欺得利之概括犯意，持之連續於(1)95年1 月20日晚上7
    時8 分許，前往高雄市○○區○○路93號「紅磨坊汽車旅館
    」，以該信用卡結清消費金額新臺幣 (下同)780 元 ，在簽
    帳單上偽簽「甲○○」之簽名而偽造簽帳單，並持之向不知
    情店員劉淑玲行使，致使劉淑玲陷於錯誤，誤認係甲○○本
    人消費，因而同意其以刷卡支付款項，足以生損害於甲○○
    及國泰世華銀行；(2)於同年月21日凌晨3 時45分許，再度前
    往「紅磨坊汽車旅館」持上開信用卡結清消費金額3500元，
    在簽帳單上偽簽「甲○○」之簽名而偽造簽帳單，又持之向
    不知情店員林淑貞行使，致使林淑貞陷於錯誤，誤認係甲○
    ○本人消費，因而同意其以刷卡支付款項，足以生損害於甲
    ○○及國泰世華銀行；(3)於同年月24日晚上10時25分許，前
    往高雄市前金區○○○路77號3 樓「安琪兒KTV 」消費6050
    元 (帳單上之店名為址設於高雄市苓雅區○○○路29 號 之
    冠京洋行)， 在簽帳單上，偽簽甲○○之署名，而偽造簽帳
    單，並持之向不知情店員黃士庭行使，致使黃士庭陷於錯誤
    ，誤認係甲○○本人消費，因而同意其以刷卡支付款項，足
    以生損害於甲○○及國泰世華銀行，嗣甲○○於同年月24日
    接獲國泰世華銀行發送之簡訊後，始查悉上情。
二、案經高雄市政府警察局小港分局報告臺灣高雄地方法院檢察
    署檢察官偵查起訴。
    理  由
一、本件被告乙○○所犯為死刑、無期徒刑、最輕本刑為3 年以
    上有期徒刑以外之罪，其於準備程序進行中，就被訴事實為
    有罪之陳述，經受命法官告知簡式審判程序之旨，並聽取當
    事人之意見後，本院合議庭裁定由受命法官獨任進行簡式審
    判程序，合先敘明。
二、上揭事實，業據被告坦承不諱，核與證人甲○○、劉淑玲、
    林淑貞、黃士庭分別於警詢、偵查中證述情節相符，並有國
    泰世華商業銀行業務控管部函附之持卡人甲○○刷卡紀錄及
    簽帳單在卷可憑。被告任意性自白與事實相符，足堪採信，
    事證明確，應依法論科。
三、被告自車牌號碼Y-216 號營業用小客車上竊取甲○○所有之
    信用卡，係犯刑法第320 條之竊盜罪。又其持甲○○所有之
    信用卡簽帳消費，在簽帳單商店存根聯（按：本案之簽帳單
    係一式二聯，僅商店存根聯有持卡人之簽名。）上偽造「甲
    ○○」簽名後，將商店存根聯持交特約商店，係犯同法第21
    6 條、第210 條之行使偽私文書罪；其因此致使特約商店店
    員陷於錯誤，而同意簽帳消費交付而獲取於店內之娛樂、住
    宿服務之不法利益，係犯同法第339 條第2 項詐欺得利罪。
    公訴意旨認係犯同法條第1 項詐欺取財罪，容有誤會。另被
    告在簽帳單上偽造署押之行為，係偽造簽帳單私文書之部分
    行為，不另論罪；又偽造簽帳單之私文書後復持以向店員行
    使，則其偽造之低度行為為行使之高度行為所吸收，亦均不
    另論罪。又被告所為先後3 次行使偽造簽帳單之私文書及詐
    欺得利犯行，均時間緊接，方法相同，且觸犯構成要件相同
    之罪名，顯係基於概括犯意為之，均應依廢止前刑法第56條
    連續犯規定，分別論以一個行使偽造私文書罪及詐欺得利罪
    ，並皆加重其刑。被告所犯上開竊盜罪、行使偽造私文書罪
    、詐欺得利罪間，有方法結果之牽連關係，為牽連犯，應依
    廢止前刑法第55條牽連犯之規定從一重之行使偽造私文書罪
    論處。爰審酌被告竊取他人之信用卡並持之消費消費，總計
    金額10,300元，所為顯屬非是，然念其盜刷金額不高，且犯
    後坦承犯行，業已與被害人甲○○達成和解，有和解書1紙
    在卷可憑，已有悔意等一切情狀，量處如主文所示之刑，並
    諭知易科罰金之折算標準（新舊法比較詳後述）。
四、另扣案簽帳單商店存根聯3 紙上偽造之「甲○○」署押共3
    枚，應依同法第219 條規定宣告沒收。至該3 張簽帳單商店
    存根聯係屬特約商店所有，自不得宣告沒收。偽造「甲○○
    」名義之上開簽帳單持卡人存根聯3 張（其上並無偽造之「
    甲○○」簽名），雖屬被告犯罪所得之物，然未扣案，為免
    日後執行之困難，爰不另為沒收之諭知。
３、新舊法比較：
一、按行為後法律有變更者，適用行為時之法律。但行為後之法
    律有利於行為人者，適用最有利於行為人之法律，刑法第2
    條第1 項定有明文。
１、被告行為後，刑法第55條牽連犯、第56條連續犯之規定，業
    於94年1 月7 日修正公布刪除，並於95年7 月1 日施行，則
    被告之犯行，因行為後新法業已刪除牽連犯、連續犯之規定
    ，此刪除雖非犯罪構成要件之變更，但顯已影響行為人刑罰
    之法律效果，自屬法律有變更，依新法第2 條第1 項規定，
    比較新、舊法結果，仍應適用較有利於被告之行為時法律即
    舊法論以牽連犯、連續犯（最高法院95年第8 次刑事庭會議
    決議參照）。
２、被告行為後，刑法第33條第5 款業於95年7 月1 日公布施行
    規定：「罰金：新臺幣1 千元以上，以百元計算之。」，與
    修正前刑法同條款規定「罰金：1 元以上。」不同。比較新
    舊法結果，以舊法較有利於行為人，揆諸上開準據法，本案
    關於刑法第339 條第2 項法定刑罰金部分，自應適用行為時
    之法律即修正前刑法第33條第5 款規定決定其罰金部分之法
    定刑。
３、查被告行為後，業已增訂刑法施行法第1 條之1 ，並規定：
    「中華民國94年1 月7 日刑法修正施行後，刑法分則編所定
    罰金之貨幣單位為新臺幣。94年1 月7 日刑法修正時，刑法
    分則編未修正之條文定有罰金者，自94年1 月7 日刑法修正
    施行後，就其所定數額提高為30倍。但72年6 月26日至94年
    1 月7日 新增或修正之條文，就其所定數額提高為3 倍。」
    ，是就現行刑法中，有關於罰金刑處罰之規定已有修正，查
    刑法第339 條第2 項規定法定刑有罰金刑，經比較增訂之刑
    法施行法第1條 之1 與被告行為時之罰金罰鍰提高標準條例
    第1 條前段、現行法規所定貨幣單位折算新台幣條例第2 條
    結果，二者規定適用之結果並無不同，則本件即依被告行為
    時之舊法即依罰金罰鍰提高標準條例第1 條前段為法條適用
    之依據。
４、行為人於犯罪時即修正前刑法第41條第1 項前段規定：「犯
    最重本刑為5 年以下有期徒刑以下之刑之罪，而受6 個月以
    下有期徒刑或拘役之宣告，因身體、教育、職業、家庭之關
    係或其他正當事由，執行顯有困難者，得以1 元以上3 元以
    下折算1 日，易科罰金。」，又其行為時之易科罰金折算標
    準，廢止前罰金罰鍰提高標準條例第2 條前段規定，就其原
    定數額提高為100 倍折算1 日，則本件受刑人行為時之易科
    罰金折算標準，應以銀元300 元折算1 日，經折算為新臺幣
    後，應以新臺幣900 元折算為1 日。惟95年7 月1 日修正公
    布施行之刑法第41條第1 項前段則規定：「犯最重本刑為5
    年以下有期徒刑以下之刑之罪，而受6 個月以下有期徒刑或
    拘役之宣告者，得以新臺幣1 千元、2 千元或3 千元折算1
    日，易科罰金。」比較修正前後之易科罰金折算標準，以95
    年7 月1 日修正公布施行前之規定，較有利於行為人，則應
    依刑法第2 條第1 項前段，適用修正前刑法第41條第1 項前
    段規定，定其折算標準。
據上論斷，應依刑事訴訟法第第273 條之1 、299 條第1 項前段
、刑法第2 條第1 項前段、廢止前刑法第55條、第56條、刑法第
第320 條第1 項、216 條、第210 條、第339 條第2 項、修正前
刑法第41條第1 項前段、刑法第219 條、罰金罰鍰提高標準條例
第1 條前段、廢止前罰金罰鍰提高標準條例第2 條、現行法規所
定貨幣單位折算新臺幣條例第2 條，逕以簡易判決處刑如主文。
本案經檢察官丙○○到庭執行職務。
中    華    民    國    95    年    8     月    31    日
                  刑事第一庭    法  官  陳宛榆
以上正本證明與原本無異。
如不服本判決，應於判決送達後10日內，向本院提出上訴狀。
中    華    民    國    95    年    9     月    1     日
                                書記官  劉企萍
附錄本判決論罪法條
中華民國刑法第320條
意圖為自己或第三人不法之所有，而竊取他人之動產者，為竊盜
罪，處5 年以下有期徒刑、拘役或5 百元以下罰金。
意圖為自己或第三人不法之利益，而竊佔他人之不動產者，依前
項之規定處斷。
前二項之未遂犯罰之。
中華民國刑法第210條
偽造、變造私文書，足以生損害於公眾或他人者，處5 年以下有
期徒刑。
中華民國刑法第216條
行使第210 條至第215 條之文書者，依偽造、變造文書或登載不
實事項或使登載不實事項之規定處斷。
中華民國刑法第339條
意圖為自己或第三人不法之所有，以詐術使人將本人或第三人之
物交付者，處5 年以下有期徒刑、拘役或科或併科1 千元以下罰
金。
以前項方法得財產上不法之利益或使第三人得之者，亦同。
前二項之未遂犯罰之。


司法院資訊處製作；財團法人民間司法改革基金會備份。
